【裁判字號】    91,交聲,1709
【裁判日期】    920307
【裁判案由】    違反道路交通管理處罰條例聲明異議
【裁判全文】
臺灣臺北地方法院交通事件裁定                  九十一年度交聲字第一七○九號
    異  議  人
    即受處分人  榮順汽車有限公司
    代  表  人  黃梅芳
右列異議人即受處分人因違反道路交通管理處罰條例案件，對於台北市交通事件裁決
所中華民國九十一年十一月六日所為之處分（原處分案號：北市裁三字第裁二二─Ｑ
00000000號），聲明異議，本院裁定如左：
    主  文
異議駁回。
    理  由
一、按領有牌照之汽車，其出廠年份，營業車未滿五年者，每年至少檢驗一次，五年
    以上者每年至少檢驗二次，汽車所有人應於指定日期前後一個月內持行車執照、
    新領牌照登記書向公路監理機關申請檢驗，道路交通安全規則第四十四條第一項
    定有明文。又汽車不依限期參加定期檢驗者，處汽車所有人新臺幣（下同）九百
    元以上一千八百元以下罰鍰，逾期一個月以上者並吊扣其牌照，至檢驗合格後發
    還，逾期六個月以上者，註銷其牌照，道路交通管理處罰條例第十七條第一項亦
    定有明文。
二、本件異議人即受處分人榮順交通有限公司所有車號Ｄ四─二六六號營業用小客車
    ，為八十九年五月間出廠，本應依限於九十年十月二十二日持行車執照等證件向
    台北市監理處辦理定期檢驗，詎不依限期參加定期檢驗逾期六個月以上，行車執
    照有效期屆滿，又未依規定換領，竟仍供他人在道路上行駛。經宜蘭縣警察局礁
    溪分局警備隊員警於九十一年九月二十二日晚上十時二十三分許，在宜一九一線
    （三和路四一○號前）攔停，發現由阮聰坤駕駛之上開營業小客車行車執照已逾
    期，汽車又未參加定期檢驗並逾六個月以上，因認同時違反前揭道路交通管理處
    罰條例第十五條第一項第五款、第十七條第一項規定，當場掣單舉發，並交由汽
    車駕駛人阮聰坤簽收。嗣受處分人未依規定自動繳納罰鍰，亦未依規定於應到案
    日期到案聽候裁決，原處分機關乃依前揭道路交通管理處罰條例第十五條第一項
    第五款、第十七條第一項及違反道路交通管理事件統一裁罰基準及處理細則第四
    十四條第一項、違反道路交通管理事件統一裁罰基準表規定，於九十一年十一月
    六日裁處受處分人三千六百元（各一千八百元），牌照自九十一年十一月六日起
    註銷。
三、受處分人對於原處分機關前揭裁罰，僅就汽車未參加定期檢驗並逾六個月以上，
    涉有違反道路交通管理處罰條例第十七條第一項規定情事，向本院聲明異議，主
    張應撤銷原裁決處分，裁定諭知牌照自九十一年四月二十二日註銷。有卷附宜蘭
    縣警察局舉發違反道路交通管理事件通知單通知聯（宜縣交字第Ｑ000000
    00號）、台北市交通事件裁決所違反道路交通管理事件裁決書（北市裁三字第
    裁二二─Ｑ00000000號）、台北市交通事件裁決所送達證書、聲明異議
    狀等件（以上均影本）在卷足憑。基於處分權原則，受處分人既未就原處分機關
    所裁處行車執照逾期（一千八百元）部分，同時聲明異議，本院自僅得就未依限
    期參加定期檢驗逾六個月以上部分審理，核先敘明。
四、本件受處分人聲明異議意旨自承其所有前開營業用小客車未依限於九十年十月二
    十二日參加定期檢驗，且期限逾六個月以上，有違反道路交通管理處罰條例第十
    七條第一項規定之事實。惟主張上開牌照應自九十一年四月二十二日註銷，並辯
    稱：道路交通管理處罰條例第十七條第一項所定「汽車不依限期參加定期檢驗者
    ，處汽車所有人九百元以上一千八百元以下罰鍰，逾期一個月以上者並吊扣其牌
    照，至檢驗合格後發還，逾期六個月以上者，註銷其牌照」，參考交通部公路局
    中華民國八十八年十一月十六日八十八字第○五三五七六號函，所謂「六個月」
    期間應屬除斥期間，民眾應依法令規定期間按時辦理檢驗，毋須行政機關對於各
    該逾期參加檢驗之個案，送達處分通知始生效力。汽車所有人未按限期參加定期
    檢驗者，公路主管機關毋須賴舉發處分、通知單及汽車所有人申請程序，應逕對
    逾期六個月以上之汽車註銷牌照，已確保行政合法性，並維持法之安定性，以保
    護汽車所有人使用道路之秩序，保護民眾信賴之權益。又依道路交通管理事件統
    一裁罰基準及處理細則第十五條第一項第七目規定，汽車不依限期參加定期檢驗
    或臨時檢驗逾期六個月以上者，當場暫代保管其車輛牌照。其立法用意顯在彰顯
    汽車使用牌照登記已逾法定期限，汽車所有人即不得再使用道路，以維護大眾汽
    車所有人車輛使用公共道路交通安全之目的。是故，本件上開汽車既未於九十年
    十月二十二日參加定期檢驗，原處分機關自應於六個月屆滿日即九十一年四月二
    十二日起註銷牌照，方符法治國家精神云云。經查：
（一）原處分機關所認定受處分人所有之前開車號營業用小客車未於九十年十月二十
      二日依限參加定期檢驗，且逾六個月以上之事實，除經受處分人以聲明異議狀
      自承屬實，並有台北市監理處九十一年十一月二十一日北市監一字第○九一三
      五一七三七○○號函、舉發違規通知單及車輛查詢汽車車籍表各一紙在卷可證
      ，堪信屬實。關於註銷牌照之期間一節，於汽車違反道路交通管理處罰條例第
      十七條規定逾期六個月以上須註銷牌照者，當以違反道路交通管理事件裁決書
      送達受處分人始生效力，其註銷牌照生效日，亦以處罰機關填掣裁決書之日起
      為基準日，此業經交通部八十九年六月二十三日交路八十九第○○六三六七號
      著有函釋可資參照。本件原處分機關填製裁決書之日期為九十一年十一月六日
      ，有台北市交通事件裁決所違反道路交通管理事件裁決書（北市裁三字第裁二
      二─Ｑ00000000號）可按，是原處分機關以九十一年十一月六日為註
      銷牌照日核無違誤。
（二）再按處分機關依道路交通管理處罰條例所為之「吊銷」、「註銷」、「吊扣」
      、「罰鍰」等裁處，本質上均為行政處分，仍需處分機關依相關規定為「吊銷
      」、「註銷」、「吊扣」、「罰鍰」等行政處分，並送達受處分人後始生效力
      ，並非一有符合違規之情事即當然發生上開行政處分之效果。亦即，道路交通
      管理處罰條例第十七條第一項雖規定不參加檢驗逾期六個月以上者註銷其牌照
      ，然並非代表六個月期限一到，即發生牌照當然註銷之效果，尚須經處分機關
      為註銷牌照之行政處分，且進行送達程序後始生效力，此乃基於受處分人申訴
      、行政訴訟權保障之當然理論。受處分人漏未慮及註銷牌照具有行政處分之性
      質，須由處分機關為註銷牌照之行政處分，始生牌照註銷之效力，單純從民法
      除斥期間之法理，基於「六個月一到牌照即應自動註銷」之推理，將道路交通
      管理處罰條例第十七條第一項所定六個月期間自作解釋，主張上開未參加定期
      檢驗之汽車牌照應自九十一年四月二十二日起註銷，顯有誤解。本院認受處分
      人所持上開異議之理由，難認可採。受處分人所有上開車號Ｄ四─二六六號營
      業用小客車，未依限期參加定期檢驗，且逾期六個月以上之違規事證明確，堪
      以認定。
五、綜上所述，受處分人所有之前開車號營業用小客車既有未參加定期檢驗並逾期六
    個月以上之違規情形，原處分機關就此部分，依道路交通管理處罰條例第十七條
    第一項及違反道路交通管理事件統一裁罰基準表之規定，裁處受處分人一千八百
    元（另行車執照逾期行駛裁處一千八百元部分，未據聲明異議），並自九十一年
    十一月六日起註銷牌照，核無違誤。受處分人猶執前揭理由，並無足採，應予駁
    回。
據上論斷，應依道路交通案件處理辦法第十九條，裁定如主文。
中      華      民      國      九十二      年      三      月    七    日
              臺灣臺北地方法院交通法庭
                                          法  官  吳  秋  宏
右正本證明與原本無異。
如不服本裁定，應於送達後五日內，向本院提出抗告狀。
                                          書記官  林  碧  華
中      華      民      國      九十二    年      三      月      七    日


司法院資訊處製作；財團法人民間司法改革基金會備份。
